臺灣高等法院刑事判決　　　　　　　　100年度上訴字第424號
上　訴　人
即　被　告　陳喬偉
選任辯護人　法律扶助萬建樺律師
上列上訴人因毒品危害防制條例案件，不服臺灣臺北地方法院99
年度訴字第1044號，中華民國99年12月30日第一審判決（起訴案
號：臺灣臺北地方法院檢察署99年度偵字第7785號），提起上訴
，本院判決如下：
    主  文
原判決撤銷。
陳喬偉持有第二級毒品純質淨重貳拾公克以上，處有期徒刑貳年
。扣案如附表所示之第二級毒品甲基安非他命均沒收銷燬之。
    事  實
一、陳喬偉明知甲基安非他命為毒品危害防制條例所列管之第二
    級毒品，非經許可，不得持有。然其竟於民國99年3月18日
    前之某日，在不詳時間、地點，以不詳方式取得如附表所示
    第二級毒品甲基安非他命共52包（驗前總純質重約74.53公
    克）而非法持有之。嗣於99年3月18日晚上11時55分許，陳
    喬偉駕駛車牌號碼為CB-6527號自用小客車前往國道公路警
    察局第九警際隊石碇分隊為陳建東繳交積欠之拖吊費用時，
    為警在其身上起出第二級毒品甲基安非他命1包後，再循線
    至其所駕駛之自用小客車之副駕駛座腳踏壂處，起出內置有
    第二級毒品甲基安非他命51包、電子磅秤1台之咖啡色肩背
    包1只，因而查獲上情。
二、案經國道公路警察局第九警察隊移送臺灣臺北地方法院檢察
    署檢察官偵查後起訴。
    理  由
一、證據能力部分：
    按被告以外之人於審判外之言詞或書面陳述，除法律有規定
    者外，不得作為證據，刑事訴訟法第159條第1項固有明文。
    惟被告以外之人於審判外之陳述，經當事人於審判程序同意
    作為證據，法院審酌該言詞陳述或書面陳述作成時之情況，
    認為適當者，亦得為證據；當事人、代理人或辯護人於法院
    調查證據時，知有上開刑事訴訟法第159條第1項不得為證據
    之情形，而未於言詞辯論終結前聲明異議者，視為有前項之
    同意，刑事訴訟法第159條之5亦有明文。經查：本案認定事
    實所引用之本件卷內所有卷證資料（包含文書證據、物證等
    證據），並無證據證明係公務員違背法定程序所取得，且公
    訴人、被告及其其辯護人於本院審理時對本院提示之卷證均
    未爭執其證據能力，且卷內之文書證據，亦無刑事訴訟法第
    159條之4之顯有不可信之情況與不得作為證據之情形，從而
    ，依刑事訴訟法第159條至159條之5之規定，本案以下認定
    事實所引用之證據（包含文書證據、物證等證據），均有證
    據能力，合先敘明。
二、訊之上訴人即被告陳喬偉固坦承其有於99年3月18日前往國
    道公路警察局第九警察隊石碇分隊為陳建東繳交積欠之車牌
    號碼為7H-5369號自用小客車之拖吊費用，警方並有自其身
    上起出第二級毒品甲基安非他命1包，嗣又其所駕車牌號碼
    為CB-6527號自用小客車之副駕駛座腳踏板上起出一內置有
    第二級毒品甲基安非他命51包之咖啡色肩背包一只等情，惟
    矢口否認該扣案之51包甲基安非他命為其所有，辯稱：其於
    案發當日係受林玉梅所託，乃駕駛林玉梅所有之車牌號碼為
    CB-6527號自用小客車前往國道公路警察局第九警察隊石碇
    分隊為林玉梅之友人陳建東繳交所積欠之拖吊費用，警方在
    車牌號碼為CB-6527號自用小客車副駕駛座腳踏壂處所起出
    之咖啡色肩背包及置於其內之物品均非其所有，而係林玉梅
    所有云云。經查：
  (一)被告於99年3月18日駕駛車牌號碼為CB-6527號自用小客車前
    往國道公路警察局第九警察隊石碇分隊為陳建東繳交所積欠
    托吊費用，嗣為警於其身上起出第二級毒品甲基安非他命1
    包後，又自其所駕前開自用小客車副駕駛座腳踏壂處起出內
    裝有51包第二級毒品甲基安非他命、電子磅砰之咖啡色肩背
    包1只等情，業據被告供承在卷（見99年度偵字第7785號卷
    第7、57、58頁、原審卷一第88、89頁），並有內政部警政
    署國道公路警察局第九警察隊於99年5月21日以公警九刑字
    第0990902881號函及檢送之職務報告書1份在卷足憑（見偵
    查卷第87、88頁），此外復有第二級毒品甲基安非他命共計
    52包及電子磅砰1台扣案可資佐證，自信屬實。而前揭扣案
    之第二級毒品，經送慈濟大學濫用藥物檢驗中心鑑定，經該
    中心以酵素免疫法/氣相層析分析法鑑定結果，確檢出第二
    級毒品甲基安非他命之成份，此有該中心於99年3月25日以
    慈大藥字第99032510號函檢送之鑑定書1份在卷足憑（見偵
    查卷第47、48頁），嗣經原審再將上開扣案之第二級毒品甲
    基安非他命52包（含自被告身上起出者）送內政部警政署刑
    事警察局鑑定，扣案之白色晶體共52小包，經拆封檢視共計
    3種結晶型態，該局分別予以編號A1、A2、B1至B8、C1至C42
    ，編號A1、A2經檢視均為白色細晶體，外觀型態均相似，經
    抽取A1鑑定結果，確檢出第二級毒品甲基安非他命之成分，
    而B1至B8經檢視均為白色晶體，外觀型態均相似，隨機抽取
    B1鑑定，有檢出第二級毒品甲基安非他命之成分，至C1 至
    C42經檢視均為淡黃色晶體，外觀型態均相似，抽取編號C1
    鑑定，亦檢出第二級毒品甲基安非他命之成分等情（詳如附
    表所示），亦有該局於99年10月14日刑鑑字第0990135262號
    鑑定書1份足憑（見原審卷二第23頁）。
  (二)被告雖辯稱：自被告所駕車牌號碼為CB-6527號自用小客車
    副駕駛座腳踏壂處起出內置有51包第二級毒品甲基安非他命
    及電子磅秤之咖啡色肩背包，非其所有，為林玉梅所有云云
    。然查：
    1.被告於99年3月19日警詢及同日第一次偵訊時供稱：上開
      在車內為警查扣之甲基安非他命51包係綽號「阿坤」所有
      ，因為原來是「阿坤」駕車，再交給我開車來石碇分隊。
      我知道車上有放毒品，「阿坤」還特別交代我要顧好。幫
      忙繳完他朋友拖車費用後，車要開回還他等語（見偵查卷
      第7、36、37頁）。嗣於99年4月30日偵查中則改稱：車牌
      號碼為CB-6527號自用小客車是向林玉梅借用，上開在車
      內查扣之甲基安非他命51包是林玉梅所有等語（見偵查卷
      第57、58頁），其先後所述不一，是否屬實，已非無疑。
    2.證人林玉梅於本院審理時到庭證稱：認識被告，與被告為
      一般朋友關係，但不認識陳建東。車牌號碼為CB-6527號
      自用小客車為其所有，於去年（99年）2、3月間借給被告
      使用，當時伊不需要用車，被告說他要用車，所以把車借
      給他。借車給被告時沒有將咖啡色包包及毒品放在車上，
      因為伊自己都要用了，怎麼可能將毒品放在車上等語（見
      本院卷第132至134頁），而上開扣案之甲基安非他命毛重
      達90餘公克，市價值幾十萬元，此為被告所自承（見偵查
      卷第59頁），證人林玉梅與被告僅係一般朋友關係，雖同
      意將車輛借給被告使用，但衡情自無將市價達數十萬元之
      甲基安非他命放置在車上之理，是被告所辯與證人林玉梅
      所證不符，且與常情有違，自無足取。
    3.再者，本件警方自被告身上起出第二級毒品甲基安非他命
      1包後，旋即對被告所駕前開自用小客車進行搜索，於搜
      索之際並有錄影錄音以存證，經原審勘驗本件現場錄影、
      錄音光碟片之結果，警方自該自小客車內取出一深色樣式
      中性之肩背包後，即詢問被告該肩背包係何人所有，被告
      稱：「剛剛就已經在車上了」，警方乃將該肩背包放置於
      檔風玻璃處，並開啟該肩背包檢視其內之物品，該肩包內
      另放置有2小型置物袋，警方自該小型置物袋內有起出內
      裝有白色透明結晶物體之夾鍊袋、手機、記事本及現金等
      物，警方自該肩背包內取出現金，並作勢要交予被告，被
      告雖向員警稱：「錢不是我的，我不要」等語，有原審勘
      驗筆錄1份在卷足憑（見原審卷二第32至34頁），然本件
      警方除將置於該車內肩背包內之第二級毒品甲基安非他命
      、手機、帳冊、電子磅秤等物品扣案外，肩背包及置於其
      內之現金新臺幣（以下同）2萬餘元業已一併交予被告，
      此亦有上開職務報告書在足憑，被告於原審審理時亦坦承
      不諱，且被告於本院審理時復供承：「（問：你從警察那
      邊領到背包裡面有多少錢？）答：好像快2萬元，我把他
      拿去繳交我自己的交保金，本案的交保金就從背包裡面拿
      出來的錢，還不夠一千元」等語明確（見原審卷二第126
      頁），是被告非但將該肩背包領走，甚而使用置於其內之
      金錢，參酌被告於員警搜索之際尚告知非其所有之物不願
      領取等語，故倘如被告所述，其於駕駛該車前不知該車之
      右前座置有肩背包1只，直至警方搜索時始知悉，亦即其
      與該背包未有任何關涉，其何以會將該肩背包領走?又何
      以知悉該背包內置有上萬元之現金，甚而擅將之挪用供其
      交保使用？被告上開所為，以現今社會交易型態觀之，實
      係立於該肩背包所有人而為之，是此均足徵被告即係該肩
      背包所有人無訛。
  (三)綜上所述，本件事證明確，被告所辯，均屬事後卸責之詞，
    不足採信，被告犯行，洵堪認定。
三、核被告所為，係犯毒品危害防制條例第11條第4項之持有第
    二級毒品純質淨重20公克以上罪。公訴意旨雖認被告所為係
    犯毒品危害防制條例第5條第2項意圖販賣而持有第二級毒品
    罪嫌，然被告則堅決否認有何販賣毒品之意圖。查本件扣案
    之甲基安非他命雖達52包，且毛重逾90公克，然持有多數毒
    品，或為吸食，或為轉讓，或為持有，不一而足，法因而異
    其處罰，尚難因持有數量較多，即認係意圖販賣，而本件被
    告被警查獲當時係駕駛車牌號碼為CB-6527號自用小客車前
    往國道公路警察局第九警際隊石碇分隊為陳建東繳交積欠之
    拖吊費用，尚難認其攜帶上開甲基安非他命，有何販賣之意
    圖，自難單憑被告持有之甲基安非他命數量較多，即認其主
    觀上有販賣之意圖，是公訴人認係意圖販賣而持有，尚有誤
    會。而意圖販賣而持有二級毒品及持有二級毒品純質淨重逾
    20 公克罪間除主觀意圖外，其基本社會事實同一，爰變更
    起訴法條如上。又被告於99年3月18日下午6時許，在宜蘭縣
    東澳鄉某處，施用第二級毒品甲基安非他命之犯行，雖經法
    院以99年度毒聲字第431號裁定送觀察、勒戒確定等情，為
    被告所是認（見偵7785號卷第7頁），並有本院被告前案紀
    錄表及該裁定可憑，然被告施用毒品之時間為99年3月18日
    下午6時許，地點係在宜蘭縣東澳鄉某處，嗣於同日下午11
    時55分許，在國道公路警察局第九警際隊石碇分隊（即新北
    市石碇區）因持有如附表所示之毒品被警查獲，二者不論是
    時間或地點均非密接，且施用之毒品業已用完，難認與本件
    毒品有何關連，則其持有本件扣案毒品之犯行，與其施用毒
    品之犯行間，難認有何裁判上或事實上一罪關係，本院自得
    就被告持有二級毒品之犯行予以審究。
四、原審以被告犯行事證明確，因予論科，固非無見。然查：被
    告雖因持有甲基安非他命52包經警查獲，但並無其他積極證
    據證明被告有何販賣意圖，對被告科以意圖販賣而持有二級
    毒品罪責，自有未當。被告上訴否認在車牌號碼CB-6527 號
    自用小客車內查獲之51包毒品為其所有，雖無理由，然原判
    決既有可議，仍屬無可維持，自應由本院將原判決撤銷改判
    。爰審酌被告明知甲基安非他命係經政府公告列為第二級毒
    品，對人體健康均有莫大戕害，危害國民身體健康及社會風
    氣，猶持有第二級毒品52包，純質淨重達74.53公克，兼衡
    被告之素行、智識程度、犯罪動機、目的，犯罪後否認犯行
    之態度等一切情狀，量處如主文第二項所示之刑。扣案如附
    表所示之第二級毒品甲基安非他命，係被告被當場查獲之第
    二級毒品，鑑定機關於鑑定時，同上開程序將毒品與包裝分
    別秤重，但包裝仍留有極微量透明結晶（甲基安非他命）、
    殘渣於塑膠袋中等情，該包裝均並未與毒品完全析離，故就
    本件第二級毒品與包裝，均應依毒品危害防制條例第18條第
    1 項前段規定，諭知沒收銷燬之，而鑑定時取樣鑑驗耗用之
    毒品，因已不存在，不予宣告沒收。另扣案之電子磅秤1臺
    ，及自被告所攜肩背包內起出筆記本、帳冊各1本及號碼為
    0000000000號之行動電話1支，尚乏證據證明上開筆記本、
    帳冊及行動電話與本件被告持有第二級毒品之犯行有何關聯
    ，爰不另為沒收之諭知，併此敘明之。
據上論斷，應依刑事訴訟法第369條第1項前段、第364條、第299
條第1項前段、第300條，毒品危害防制條例第11條第4項、第18
條第1項前段，判決如主文。
本案經檢察官邱美育到庭執行職務。
中    華    民    國  100    年    8    月     16     日
                  刑事第二十一庭審判長法  官  周政達
                                      法  官  楊力進
                                      法  官  許永煌
以上正本證明與原本無異。
如不服本判決，應於收受送達後10日內向本院提出上訴書狀，其
未敘述上訴之理由者並得於提起上訴後10日內向本院補提理由書
（均須按他造當事人之人數附繕本）「切勿逕送上級法院」。
                                      書記官  林吟玲
中    華    民    國   100    年    8     月    16    日
附錄：本案論罪科刑法條全文
毒品危害防制條例第11條
持有第一級毒品者，處三年以下有期徒刑、拘役或新臺幣五萬元
以下罰金。
持有第二級毒品者，處二年以下有期徒刑、拘役或新臺幣三萬元
以下罰金。
持有第一級毒品純質淨重十公克以上者，處一年以上七年以下有
期徒刑，得併科新臺幣一百萬元以下罰金。
持有第二級毒品純質淨重二十公克以上者，處六月以上五年以下
有期徒刑，得併科新臺幣七十萬元以下罰金。
持有第三級毒品純質淨重二十公克以上者，處三年以下有期徒刑
，得併科新臺幣三十萬元以下罰金。
持有第四級毒品純質淨重二十公克以上者，處一年以下有期徒刑
，得併科新臺幣十萬元以下罰金。
持有專供製造或施用第一級、第二級毒品之器具者，處一年以下
有期徒刑、拘役或新臺幣一萬元以下罰金。
附表
  ┌──────┬───────────────────┬────────────┐
  │品    項    │       數量或重量                     │  鑑  定  書  文  號    │
  ├──────┼───┬────┬──────────┼────────────┤
  │甲基安非他命│ 數量 │鑑定機關│    重      量      │內政部警政署刑事警察局刑│
  │            │      │毒品編號│                    │鑑字第0990135262號鑑定書│
  │            ├───┼────┼──────────┤1紙。                   │
  │            │貳小包│A1、A2  │驗前總毛重8.98公克  │                        │
  │            │（含有│        │驗餘總毛重8公克（包 │                        │
  │            │微量甲│        │裝塑膠袋總重約0.78. │                        │
  │            │基安非│        │公克，取0.20公克鑑定│                        │
  │            │他命之│        │用罄）。純度約91％，│                        │
  │            │包裝袋│        │推估驗前總純質淨重約│                        │
  │            │貳只）│        │7.46公克。          │                        │
  │            ├───┼────┼──────────┤                        │
  │            │捌小包│B1至B8  │驗前總毛重13.92公克 │                        │
  │            │（含有│        │。驗餘總毛重11.03公 │                        │
  │            │微量甲│        │克（包裝塑膠袋總重約│                        │
  │            │基安非│        │2.65公克，取0.24公克│                        │
  │            │他命之│        │鑑定用罄）。純度約97│                        │
  │            │包裝袋│        │％，推估驗前總純質淨│                        │
  │            │捌只）│        │重約10.93公克。     │                        │
  │            ├───┼────┼──────────┤                        │
  │            │肆拾貳│C1至C42 │驗前總毛重69.79公克 │                        │
  │            │小包（│        │。驗餘總毛重69.5公克│                        │
  │            │含有微│        │（包裝塑膠袋總重約11│                        │
  │            │量甲基│        │.31公克，取0.29公克 │                        │
  │            │安非他│        │鑑定用罄）。純度約96│                        │
  │            │命之包│        │％，推估驗前總純質淨│                        │
  │            │裝袋肆│        │重約56.14公克。     │                        │
  │            │拾貳只│        │                    │                        │
  │            │）    │        │                    │                        │
  └──────┴───┴────┴──────────┴────────────┘